【裁判字號】    95,易,1153
【裁判日期】    950731
【裁判案由】    妨害兵役
【裁判全文】
臺灣臺中地方法院刑事判決              95年度易字第1153號
公  訴  人  臺灣臺中地方法院檢察署檢察官
被      告  甲○○
                    國民
上列被告因妨害兵役治罪條例案件，經檢察官聲請簡易判決處刑
，經本院沙鹿簡易庭認不宜簡易判決處刑而改依通常程序審理，
本院判決如下：
    主    文
甲○○意圖避免召集處理，居住處所遷移，無故不依規定申報，
致使教育召集令無法送達，處有期徒刑貳月，如易科罰金，以
佰元折算壹日。
    犯罪事實
一、甲○○係臺中縣後備司令部列管之後備軍人，原設籍在臺中
    縣大甲鎮○○里○○路○段789號，於民國（下同）94年5月
    間遷移其居住所至屏東市○○路96巷2號。嗣其因意圖避免
    召集處理，不依戶籍法規定向戶政事務所辦理遷徒登記，致
    臺中縣後備司令部所發並交付警察送達之博愛2542號編號06
    68號教育召集令，無法送達予甲○○。
二、案經臺中縣後備司令部移送台灣台中地方法院檢察署檢察官
    偵查起訴。
    理    由
一、訊據被告甲○○矢口否認有上揭犯行，辯稱因父母經商失敗
    ，且有欠地下錢莊錢，因怕被找到，故未申報居住處所遷移
    ，伊不知教育召集之事等語。經查，本件教育召集令無法送
    達乙情，有卷附博愛2542號編號0668號教育召集令受領回執
    聯「送達紀要」記載及臺中縣後備司令部列管後備軍人空戶
    無人（遷出未報）移送法辦年籍表乙份可資佐證，是被告未
    依規定申報居住處所遷移致使教育召集令無法送達之客觀事
    實已堪認定。另按，遷出戶籍管轄區域3個月以上，應為遷
    出之登記。由他戶籍管轄區域遷入3個月以上，應為遷入之
    登記。戶籍法第20條第1項本文及第21條第1項已定有明文，
    參以被告供稱：退伍後曾收到乙次教育召集令等語，是被告
    於遷移居住處所後，若不依規定申報，日後將無法得知各項
    後備軍人召集之事，且被告雖為躲避債務，但均未交代鄰居
    或其他之人代轉各項信件，亦未向管區陳報兵役通知如何處
    理，為被告所自承，亦經被告之母親劉頁筠及管區警員乙○
    ○到庭證述屬實，則被告主觀上應有避免後備軍人召集處理
    之意圖。本件復查無被告有何事件或其他足以妨礙其申報居
    住處所遷移之不可抗力之正當理由，被告所辯即不足採。從
    而本件事證明確，被告犯行堪予認定。
二、核被告所為，係犯妨害兵役治罪條例第10條第3項、同條第1
    項第3款之意圖避免召集處理，居住處所遷移無故不依規定
    申報，致使教育召集令無法送達罪，應依同法第6條科刑。
    爰審酌被告犯罪之動機、目的、手段及犯後態度等一切情狀
    ，量處如主文所示之刑，並諭知易科罰金之折算標準。
三、又被告行為後，刑法第41條第1項業於94年2月2日以華總一
    義字第09400014901號令修正公布，並自95年7月1日起施行
    ；罰金罰鍰提高標準條例第2條亦於95年5月17日以華總一義
    字第09400014901號令刪除，並自同年7月1日起施行。修正
    後刑法第41條第1項規定「犯最重本刑為5年以下有期徒刑以
    下之刑之罪，而受6個月以下有期徒刑或拘役之宣告者，得
    以新臺幣1千元、2千元或3千元折算1日，易科罰金。但確因
    不執行所宣告之刑，難收矯正之效，或難以維持法秩序者，
    不在此限。」，與修正前刑法第41條第1項規定「犯最重本
    刑為5年以下有期徒刑以下之刑之罪，而受6個月以下有期徒
    刑或拘役之宣告，因身體、教育、職業、家庭之關係或其他
    正當事由，執行顯有困難者，得以（銀元）1元以上3元以下
    折算1日，易科罰金。但確因不執行所宣告之刑，難收矯正
    之效，或難以維持法秩序者，不在此限。」及適用修正前罰
    金罰鍰提高標準條例第2條規定「依刑法第41條易科罰金或
    第42條第2項易服勞役者，均就其原定數額提高為1百倍折算
    1日；法律所定罰金數額未依本條例提高倍數，或其處罰法
    條無罰金刑之規定者，亦同。」不同。比較新舊法結果，以
    舊法較有利於行為人，故依刑法第2條第1項前段規定，本件
    易科罰金部分，自應適用行為時之法律即修正前刑法第41條
    第1項及罰金罰鍰提高標準條例第2條之規定，諭知如易科罰
    金，以銀元3百元即新台幣9百元折算壹日，附此敘明。
據上論斷，應依刑事訴訟法第452條、第299條第1項前段，妨害
兵役治罪條例第10條第1項第3款、第3項、第6條，刑法第2條第1
項前段、修正前第41條第1項前段，修正前罰金罰鍰提高標準條
例第2條，判決如主文。
本案經檢察官蔡雯娟到庭執行職務。
中    華    民    國    95    年    7     月    31    日
                刑事第七庭審判長法  官  許金樹
                                法  官  高文崇
                                法  官  郭德進
上正本證明與原本無異。
如不服本判決，應於送達後十日內向本院提出上訴狀（須附繕本
），上訴於台灣高等法院台中分院。
中    華    民    國    95    年    8     月    4     日
                                書記官  陳惠玲
妨害兵役治罪條例第10條第1項第3款、第3項
後備軍人意圖避免召集處理有下列行為之一者，處1年以下有期
徒刑、拘役或科新臺幣9萬元以下罰金：
三  居住處所遷移，無故不依規定申報者。
後備軍人犯第1項之罪或國民兵犯前項之罪，致使召集令無法送
達者，以意圖避免召集論；分別依第5條或第6條科刑。
                                                      A


司法院資訊處製作；財團法人民間司法改革基金會備份。
